【裁判字號】    89,家訴,19
【裁判日期】    891013
【裁判案由】    確認婚姻關係不存在
【裁判全文】
臺灣宜蘭地方法院民事判決  八十九年度家訴字第一九號
    原      告  甲○○
    被      告  丙○○
    訴訟代理人  乙○○
右當事人間請求確認婚姻無效事件，本院判決如左：
    主    文
確認原告與被告間之婚姻無效。
原告其餘之訴駁回。
訴訟費用由被告負擔三分之二，餘由原告負擔。
    事    實
甲、原告方面：
    一、聲明：
    （一）請求確認原告與被告間婚姻關係不存在。
    （二）被告應向宜蘭縣五結鄉戶政事務所辦理塗銷結婚登記。
    二、陳述：
        兩造於民國八十二年間，因原告發覺懷有身孕，乃於同年八月十三日與被告
        前往戶政事務所辦理結婚登記，惟兩人並未舉行結婚之公開儀式，亦無二人
        以上之證人，依法兩造婚姻應屬無效，爰起訴請求判決確認兩造婚姻無效。
    三、證據：提出戶籍謄本二件、結婚證書一件，並聲請訊問證人林阿發、何美雪
              。
乙、被告方面：
    一、聲明：請求駁回原告之訴。
    二、陳述：
        對於兩造結婚時並未舉行公開儀式等情不爭執，但被告已中風，原告亦應負
        擔照顧之責。
    理    由
一、原告主張兩造於八十二年間，因原告發覺懷有身孕，乃於同年八月十三日與被告
    前往戶政事務所辦理結婚登記，惟兩人並未舉行結婚之公開儀式，亦無二人以上
    之證人，依法兩造婚姻應屬無效，爰起訴請求判決確認兩造婚姻無效等語。被告
    則對於結婚未舉行公開儀式等情不爭執，惟以被告已中風，原告亦應負照顧之責
    等語，資為抗辯。
二、原告主張兩造於八十二年八月十三日辦理結婚登記，惟實則未舉行公開儀式等情
    ，業據原告提出戶籍謄本二件、結婚證書一件，並經證人林阿發（被告之父）、
    何美雪（原告之妹）到場一致證稱：兩造只有在訂婚時請客，結婚只有辦理登記
    等語，且上開事實亦為被告所不爭執，原告之主張堪信為真實。
三、按結婚，應有公開儀式及二人以上之證人，民法第九百八十二條第一項定有明文
    ；又結婚不具備第九百八十二條第一項之方式者，無效，亦為同法第九百八十八
    條第一款所明定。本件兩造結婚時既未舉行公開儀式，揆諸首揭法律之規定，自
    應認為渠等結婚無效。是原告依上開規定訴請確認兩造結婚無效，即屬有理由，
    依法應予准許。
四、另按戶籍登記事項自始不存在或自始無效時，應為撤銷之登記；又變更、更正、
    撤銷或註銷登記，以本人、原申請人或利害關係人為申請人。戶籍法第二十五條
    及第四十五條分別定有明文。本件兩造婚姻既經判決無效，無論原申請人究係被
    告或原告本人，原告均得依前揭規定向戶政機關申請為撤銷登記，自無請求被告
    為之之必要，是原告此項聲明，不應准許，應予駁回。
五、本案事證已臻明確，兩造其餘主張陳述及所提之證據，經審酌均與本件結論無礙
    ，爰不一一論列，附此敘明。
六、據上論結：本件原告之訴為一部有理由，一部無理由，依民事訴訟法第七十九條
    但書判決如主文。
中      華      民      國    八十九    年        十      月    十三    日
                                      臺灣宜蘭地方法院民事庭
~B法      官  張軒豪
右正本證明與原本無異。
如對本判決上訴應於收受送達後廿日向本院提出上訴狀。(應附繕本)
中      華      民      國    八十九    年      十      月     二十     日
~B法院書記官  劉永城


司法院資訊處製作；財團法人民間司法改革基金會備份。
